【裁判字號】    96,上易,2092
【裁判日期】    970116
【裁判案由】    恐嚇
【裁判全文】
臺灣高等法院臺中分院刑事判決        96年度上易字第2092號
上  訴  人  臺灣臺中地方法院檢察署檢察官
被      告  甲○○
上列上訴人因被告恐嚇案件，不服臺灣臺中地方法院95年度易字
第3873號中華民國96年9月7日第一審判決（起訴案號：臺灣臺中
地方法院檢察署 95年度偵字第472號），提起上訴，本院判決如
下：
    主  文
原判決撤銷。
甲○○共同以加害生命、身體之事，恐嚇他人致生危害於安全，
處拘役伍拾日，減為拘役貳拾伍日，如易科罰金，以銀元參佰元
即新臺幣玖佰元折算壹日。
    事  實
一、甲○○（原名呂珮玲）與真實姓名年籍不詳、自稱「廖國棟
    」之成年男子（下稱「廖國棟」，原經檢察官於本案起訴之
    被告廖國棟，因非本案行為人，業經檢察官撤回起訴）自民
    國九十三年十二月十五日起，向丁○○承租位於臺中市○○○街十號之房屋（下稱上址房屋）及其上址房屋內之機器設
    備、生財器具等物，作為經營電子遊戲場之用，迄於九十四
    年二月四日，因甲○○認為上址房屋為違建、安全堪虞，乃
    以存證信函通知丁○○自同年月十五日起終止前開租約，嗣
    後因雙方對清點返還機器設備、支付賠償金、提示支票等問
    題意見相左，致生糾紛。甲○○竟與「廖國棟」共同基於恐
    嚇之犯意聯絡，於九十四年二月十七日十二時某分，撥打電
    話予丁○○，當時由丁○○之姐丙○○接聽，丁○○則在一
    旁以擴音方式接聽電話並以電話答錄機錄音（下稱系爭電話
    ），「廖國棟」、甲○○二人分別於電話中出言恐嚇稱：「
    大姐，大家都出面，你小弟（指丁○○）不出面也會慘」、
    「會讓你們全家死光光」（均臺語）等語，以此等加害生命
    、身體之事恐嚇丁○○、丙○○，使丁○○、丙○○心生畏
    懼，致生危害於安全。
二、案經丁○○訴由臺灣臺中地方法院檢察署檢察官偵查起訴。
    理  由
一、訊據被告甲○○矢口否認其有上開恐嚇危害安全之犯行，辯
    稱：九十四年二月十七日之系爭電話不是伊打的，系爭電話
    中之女子聲音亦非伊聲音云云。惟查上開事實，業經證人即
    被害人丙○○於偵查時具結證稱：系爭電話是「廖國棟」打
    過來，伊接到的，甲○○有說「讓你全家死光光」，當時丁○○在旁邊以電話答錄機擴音，「廖國棟」也有說「叫妳弟
    弟注意一點」等語屬實（見臺灣臺中地方法院檢察署九十五
    年度偵字第四七二號偵卷第十六頁。按證人丙○○於檢察官
    偵查中所為之陳述，並未有不法取供之情形，被告亦未釋明
    上開供述有顯不可信之情況，依刑事訴訟法第一百五十九條
    之一第二項規定，其於偵查中之證言自具有證據能力，併此
    敘明）。核與證人即告訴人丁○○於原審審理時到庭具結證
    稱：九十四年二月十七日當天中午，「廖國棟」打電話過來
    ，「廖國棟」先講，呂彩筠接著說「會讓你們全家死光光」
    ，「廖國棟」說多少錢抵一抵，他們的聲音伊知道，他們講
    的是房子的事情，伊有把答錄機麥克風打開，在旁邊錄音等
    語相符（見原審卷第七二頁至七五頁）。又觀諸系爭電話之
    對話內容，係由一男子所撥入，對話過程中該男子提及：要
    付你們十八萬、十六萬、協調不滿意再提示支票、修理檯子
    及玻璃門、租屋違約等內容，嗣該男子並以臺語出言稱：「
    大姐，大家都出面，你小弟（指告訴人丁○○）不出面也會
    慘」等語，期間另有一女子以臺語出言稱：「會讓你們全家
    死光光」等語乙節，有系爭電話之錄音帶及其電話錄音譯文
    （見同上四七二號偵卷第三一頁）附卷可按，並經檢察官偵
    查中及原審審理時勘驗屬實，並製有勘驗筆錄（見同上四七
    二號偵卷第四三頁、原審卷第八十頁）在卷可稽，由上開對
    話中提及提示支票、修理檯子與租屋違約等事由，確係發生
    於「廖國棟」、被告及告訴人丁○○間之糾紛以觀，益認系
    爭電話出言恐嚇之男子與女子確係「廖國棟」及被告二人無
    訛。此外，並有被告、告訴人簽訂，「廖國棟」擔任連帶保
    證人之房屋租賃契約書一份（見臺灣臺中地方法院檢察署九
    十四年度他字第二二四四號偵卷第八三頁至八九頁）在卷足
    據。至原審將前開錄音帶送請內政部警政署刑事警察局鑑定
    系爭電話中出現之女子聲音是否為被告之聲音，雖因其中可
    比對語音數量不符鑑定需求而無法鑑定，有該局九十六年五
    月二十五日刑鑑字第○九六○○六○○○六號函可稽（見原
    審卷第一二五頁），惟此尚不能遽為有利於被告之認定，併
    此敘明。本件事證已臻明確，被告之犯行堪予認定，應依法
    論科。
二、查我國刑法業於九十四年二月二日修正公布，並於九十五年
    七月一日施行。被告行為後，其應適用之相關法律已有變更
    ，茲就與本案適用有關之條文，比較說明如下：
  (一)刑法第二十八條規定業經修正公布，修正前之規定為：「二
    人以上共同實施犯罪之行為者，皆為正犯」，修正後之規定
    為：「二人以上共同實行犯罪之行為者，皆為正犯」。被告
    不論依修正前或修正後刑法第二十八條規定，均成立共同正
    犯，故依刑法第二條第一項前段，自應適用行為時即修正前
    之刑法第二十八條規定。
  (二)被告行為後，罰金罰鍰提高標準條例第二條業已刪除，而刑
    法第四十一條第一項前段關於易科罰金之折算標準業已由舊
    法之銀元一百元、二百元、三百元修正為新臺幣一千元、二
    千元、三千元折算一日，因屬科刑規範事實之變更，自有就
    新舊法規定比較之必要，經比較新舊法結果，以被告行為時
    之舊法較有利於被告，是依刑法第二條第一項前段之規定，
    應適用被告行為時之舊法即修正前刑法第四十一條第一項前
    段、修正前罰金罰鍰提高標準條例第二條之規定，諭知以銀
    元三百元即新臺幣九百元折算一日為易科罰金之折算標準。
  (三)修正後刑法第三十三條第五款修正為：「主刑之種類如下：
    五、罰金：新臺幣一千元以上，以百元計算之」。是修正後
    刑法第三百零五條恐嚇危害安全罪之法定罰金刑最高額上限
    雖無變更，惟最低額下限則提高為新臺幣一千元，比較修正
    前、後之刑法，自以行為時關於法定罰金刑之法律較有利被
    告。
三、核被告所為，係犯刑法第三百零五條之恐嚇危害安全罪。被
    告與真實姓名年籍不詳、自稱「廖國棟」之成年男子間，就
    上開恐嚇犯行，有犯意聯絡及行為分擔，為共同正犯。被告
    一行為同時恐嚇告訴人丁○○及被害人丙○○，為同種想像
    競合犯，應從同一之罪處斷。原審遽認不能證明被告犯罪，
    而為無罪之諭知，尚有未當。檢察官上訴意旨指摘原審判決
    該部分不當，為有理由，自應由本院將原判決撤銷改判。爰
    審酌被告僅因租屋糾紛，即與「廖國棟」分別於電話中出言
    恐嚇告訴人丁○○及被害人丙○○，使其等心生畏懼，致生
    危害於安全，且犯後又飾詞圖卸，拒不供出「廖國棟」之真
    實姓名或下落等一切情狀，量處如主文第二項所示之刑。末
    查被告之犯罪時間係在中華民國九十六年四月二十四日以前
    ，所犯之罪合於中華民國九十六年罪犯減刑條例第二條第一
    項第三款之減刑條件，爰依法予以減刑，並就被告於減刑後
    依該條例第九條及修正前刑法第四十一條第一項前段規定，
    諭知易科罰金之折算標準。
四、公訴意旨另以：被告甲○○基於恐嚇之犯意，於九十四年二
    月十五日約十七時、十八時許，在上址房屋處，向丁○○恐
    嚇稱：「你店不要開了」等語，以此加害財產之事恐嚇丁○○，致生危害於安全，因認被告該部分亦涉有刑法第三百零
    五條之恐嚇危害安全罪嫌。惟按犯罪事實應依證據認定之，
    無證據不得認定犯罪事實；刑事訴訟法第一百五十四條第二
    項定有明文。次按所謂認定犯罪事實之證據，係指足以認定
    被告確有犯罪行為之積極證據而言，該項證據自須適合於被
    告犯罪事實之認定，始得採為斷罪之資料；又事實之認定，
    應憑證據，如未能發現相當確實證據，或證據不足以證明，
    自不能以推測或擬制之方法，以為裁判之基礎；又認定犯罪
    事實所憑之證據，無論係直接證據或間接證據，其為訴訟上
    之證明，須於通常一般之人均不致有所懷疑，而得確信其為
    真實之程度者，始得據為有罪之認定，倘其證明尚未達到此
    一程度，而有合理之懷疑存在，復無其他調查途徑可尋，法
    院即應為無罪之判決，最高法院二十九年上字第三一○五號
    、四十年臺上字第八六號、七十六年臺上字第四九八六號判
    例著有明文。
五、公訴人認為被告涉犯前開恐嚇危害安全罪嫌，無非係以告訴
    人丁○○於偵查中之指訴及證人林正義於檢察官訊問時之證
    詞等為其論據。訊據被告固坦承其於九十四年二月十五日下
    午，在上址房屋處有與告訴人碰面之事實，惟堅詞否認其有
    前開恐嚇危害安全之犯行，辯稱：當日伊在上址房屋現場並
    無出言恐嚇告訴人等語。經查告訴人丁○○於檢察官訊問時
    雖指訴：「廖國棟」、甲○○於九十四年二月十五日約十七
    時、十八時過來上址房屋，並帶了一名兄弟，一進來「廖國
    棟」就說「幹你娘」，甲○○則說「你遊藝場的店不要開了
    嗎」等語，又證人林正義於檢察官訊問時雖證稱：九十四年
    二月十五日傍晚在上址房屋，伊有聽見甲○○帶一位兄弟，
    那位兄弟及甲○○有向丁○○說「你店不要開了」等語。惟
    告訴人即丁○○於原審審理時以證人身分具結證稱：伊於九
    十四年二月十五日，是因為甲○○、「廖國棟」不承租及不
    清點上址房屋內物品而至上址房屋，伊當天是與「廖國棟」
    約好在上址房屋碰面，當天傍晚至上址房屋時，「廖國棟」
    有帶另一個兄弟在場，當時甲○○也在場，伊這邊最先是伊
    與太太廖淑微一起在上址房屋，後來是林正義自己過來，因
    為當初伊會怕，且當時只有伊與廖淑微在場而已，所以才打
    電話要林正義過來；在上址房屋是「廖國棟」與另一個兄弟
    先後對伊說「你店要不要開」；甲○○於九十四年二月十五
    日當日並無向伊說「你店要不要開」等語明確（見原審卷七
    一、七二、七六頁），則證人林正義係事後經證人丁○○邀
    約始到場，且九十四年二月十五日在上址房屋實際出言向證
    人丁○○說「你店要不要開」等語之人，並非被告等情，足
    堪認定。至告訴人丁○○於本院審理時具狀表示其於原審作
    證時誤解法官之意思，被告當時確實也有說「你店要不要開
    」之話，然上開審判外之陳述與原審當庭具結交互詰問之詳
    細證詞不符，尚不足採，附此說明。再查被告、「廖國棟」
    既係與證人丁○○欲協調前開租約之退租、清點物品事宜而
    在上址房屋，倘認被告於協調前即與「廖國棟」或另一個兄
    弟（下稱前開成年男子）事前謀議，並推由「廖國棟」或前
    開成年男子在場對證人丁○○出言為前揭之言詞，顯仍存有
    相當程度之合理懷疑存在，亦有違常情。另證人丁○○於原
    審審理時雖證稱：因為「廖國棟」及另一個兄弟的口氣很兇
    ，伊會怕等語，然證人丁○○亦當庭結證：伊會害怕，所以
    就不願意與他們（即指甲○○、「廖國棟」）談退租的事情
    ，就由伊太太與他們談，伊想說女生與他們談比較沒有事情
    發生等語，衡情證人丁○○倘因「廖國棟」或前開成年男子
    出言「你店要不要開」等語而心生畏懼，或係被告對證人丁○○有恐嚇危害安全之行為，證人丁○○豈有再推由其妻一
    人獨自與在場之被告、「廖國棟」乃至前開成年男子商談協
    調前開租約之退租處理事宜之理？況出言「你店要不要開」
    等語，是否即達以加害財產之事恐嚇他人之程度，尚屬有疑
    ，由此益見倘逕認被告有公訴人所指之前揭恐嚇危害安全犯
    行，顯屬速斷，自難遽為不利於被告之認定。綜上所述，依
    公訴人所舉之證據方法及卷內證據，尚不足為被告該部分有
    罪之積極證明。此外，復查無其他積極證據，足資證明被告
    有前揭恐嚇危害安全之犯行，不能證明被告該部分犯罪，因
    公訴人認該部分與上開論罪科刑部分，有修正前連續犯之裁
    判上一罪關係，是就該部分不另為無罪之諭知。
據上論斷，應依刑事訴訟法第三百六十九條第一項前段、第三百
六十四條、第二百九十九條第一項前段，刑法第二條第一項、修
正前第二十八條、第三百零五條、第五十五條、修正前四十一條
第一項前段，罰金罰鍰提高標準條例第一條前段、修正前罰金罰
鍰提高標準條例第二條，中華民國九十六年罪犯減刑條例第二條
第一項第三款、第七條、第九條，判決如主文。
本案經檢察官乙○○到庭執行職務。
中    華    民    國    97    年    1     月    16    日
            刑事第八庭    審判長法  官  羅  得  村
                                法  官  劉  榮  服
                                法  官  張  靜  琪
上列正本證明與原本無異。
不得上訴。
                                書記官  陳  俞  豪
中    華    民    國    97    年    1     月    16    日
附錄本案論罪科刑法條全文
刑法第305條：
以加害生命、身體、自由、名譽、財產之事，恐嚇他人致生危害
於安全者，處2年以下有期徒刑、拘役或3百元以下罰金。


司法院資訊處製作；財團法人民間司法改革基金會備份。
